【裁判字號】    95,交聲,685
【裁判日期】    951106
【裁判案由】    聲明異議
【裁判全文】
臺灣彰化地方法院交通事件裁定         95年度交聲字第685號
移送機關即
原處分機關  交通部公路總局臺中區監理所彰化監理站
異  議  人
即受處分人  甲○○
上列異議人因違反道路交通管理處罰條例案件，對於交通部公路
總局臺中區監理所彰化監理站民國九十五年六月二十六日所為之
裁決書（彰監四字第裁六四－Ｉ00000000號），聲明異
議，本院裁定如下：
    主  文
原處分撤銷。
甲○○汽車駕駛人，駕駛汽車經測試檢定，有酒精濃度超過規定
標準情形，處罰鍰新臺幣壹萬伍仟元，並吊扣其駕駛執照壹年。
    理  由
一、原處分意旨略以：異議人甲○○於民國九十五年五月二十七
    日晚上六時許，騎乘車牌號碼ＣＩＷ－六九五號重型機車，
    在彰化縣彰化市○○路○段、石牌路口處，因酒精濃度超過
    規定標準之違規行為，爰依修正前道路交通管理處罰條例第
    三十五條第一項第一款規定，裁處罰鍰新臺幣（下同）一萬
    五千元。
二、異議意旨略以：異議人甲○○於騎乘機車發生車禍當時，確
    無飲酒，且於財團法人彰化基督教醫院（下稱彰化基督教醫
    院）所為第二次血液中酒精濃度檢驗，其數值小於每公合一
    ○毫克（一○ｍｇ／ｄｌ即百分之○點○一），則原處分機
    關所為之裁決顯有錯誤，爰請求撤銷原處分等語。
三、異議人為本件違規行為後，道路交通管理處罰條例雖於九十
    四年十二月二十八日修正公布，並於九十五年七月一日施行
    。惟按行為後法律或自治條例有變更者，適用行政機關最初
    裁處時之法律或自治條例。但裁處前之法律或自治條例有利
    於受處罰者，適用最有利於受處罰者之規定，行政罰法第五
    條定有明文；此所謂「行政機關最初裁處」之時點，係指有
    權裁處之行政機關為第一次裁處時，其性質為實體法上之行
    政處分。又道路交通管理處罰條例所定之罰鍰、吊扣證照、
    記點等裁罰，本屬行政罰之性質，自有行政罰法前開條文規
    定之適用。異議人係於九十五年五月二十七日為本件違規行
    為，而原處分機關則於九十五年六月二十六日為最初裁處即
    本案裁決書，均於道路交通管理處罰條例前開修正施行之前
    ，揆諸前揭規定，即應適用修正前之道路交通管理處罰條例
    ，而無新舊法比較適用之問題，合先敘明。
四、按汽車駕駛人飲用酒類或其他類似物後其吐氣所含酒精濃度
    超過每公升○點二五毫克或血液中酒精濃度超過百分之○點
    ○五以上者，不得駕車；汽車駕駛人，駕駛汽車經測試檢定
    有酒精濃度超過規定標準者，處新臺幣一萬五千元以上六萬
    元以下罰鍰，並當場移置保管其車輛及吊扣其駕駛執照一年
    ；因而肇事致人受傷者，並吊扣其駕駛執照二年；致人重傷
    或死亡者，吊銷其駕駛執照，並不得再考領；道路交通安全
    規則第一百十四條第二款、修正前道路交通管理處罰條例第
    三十五條第一項第一款分別定有明文。經查：
  (一)異議人於九十五年五月二十七日晚上六時許，騎乘車牌號碼
    ＣＩＷ－六九五號重型機車，在彰化縣彰化市○○路○段、
    石牌路口處，發生車禍，經送至彰化基督教醫院急診治療，
    該院即對異議人抽血進行血液中酒精濃度檢驗，驗得其血液
    所含酒精濃度達每公合五三點四六毫克（五三點四六ｍｇ／
    ｄｌ即百分之○點○五三四六），換算為呼氣酒精濃度為每
    公升○點二六毫克（○點二六ｍｇ／ｌ），而有酒精濃度超
    過規定標準之違規行為，為彰化縣警察局彰化分局快官派出
    所警員當場舉發並移送原處分機關裁決，此有彰化縣警察局
    舉發違反道路交通管理事件通知單、本件裁決書各一件在卷
    可稽。又異議人於九十五年五月二十七日晚上六時許車禍發
    生後，經送至彰化基督教醫院急診治療，該院於當日晚上八
    時十七分許，對異議人抽血進行血液中酒精濃度檢驗，驗得
    其血液中酒精濃度數值為每公合五三點四六毫克（即百分之
    ○點○五三四六），且為避免數值誤差，復將該次抽血之同
    一管血液檢體，送至臺中榮民總醫院進行更精確之檢驗，亦
    驗得異議人血液中酒精濃度數值為每公合九七點六毫克（即
    百分之○點○九七六），又異議人於該次抽血前，只有施打
    破傷風疫苗，以及注射生理食鹽水，不會造成血液中酒精濃
    度檢驗值上升，此有彰化基督教醫院九十五年七月二十九日
    九十五彰基病歷字第○九五○七○○五五號函一紙、異議人
    病歷資料影本一份在卷可稽，是以異議人於車禍發生當時，
    血液中酒精濃度確已超過百分之○點○五以上，應堪認定。
  (二)異議人雖辯稱：伊於騎乘機車發生車禍當時，確無飲酒，且
    於彰化基督教醫院所做之第二次血液酒精濃度檢驗值，其數
    值小於每公合一○毫克（即百分之○點○一）云云。而彰化
    基督教醫院於九十五年五月二十七日晚上十時五分許，應異
    議人及其家屬之要求，對異議人第二次抽血進行血液中酒精
    濃度檢驗，驗得其血液中酒精濃度數值係小於每公合一○毫
    克（一○ｍｇ／ｄｌ），固有該院驗報告單影本一紙在卷可
    考；然該次即第二次抽血時間係於晚上十時五分許，距離第
    一次抽血時間即晚上八時十七分許，間隔已將近二小時，以
    酒精排除速率約為每小時一○至四○ｍｇ／ｄｌ之標準計算
    ，兩小時之血液中酒精濃度約會下降二○至八○ｍｇ／ｄｌ
    ，且異議人急診治療期間，因病情需要，有接受點滴注射治
    療，亦會增加血液中酒精之排除，因此，異議人確有可能於
    第一次抽血檢驗時為陽性，而第二次抽血檢驗時則為陰性，
    此有彰化基督教醫院九十五年七月二十九日九十五彰基病歷
    字第○九五○七○○五五號函一紙在卷可佐。因此，異議人
    於九十五年五月二十七日晚上十時五分許，第二次抽血進行
    血液中酒精濃度檢驗，驗得之血液中酒精濃度數值雖小於每
    公合一○毫克（一○ｍｇ／ｄｌ），仍不足以推翻彰化基督
    教醫院、臺中榮民總醫院就異議人第一次抽血血液進行檢驗
    所得血液中酒精濃度數值之正確性；異議人辯稱：伊於騎乘
    機車發生車禍當時，確無飲酒云云，自無可採。
  (三)從而，原處分機關按舉發之事實，依修正前道路交通管理處
    罰條例第三十五條第一項第一款規定，裁處異議人罰鍰一萬
    五千元之裁罰，固非無見，惟本件除應處以罰鍰外，依上開
    條文規定，並應吊扣其駕駛執照一年，原處分漏未裁罰，容
    有違法，爰將原處分撤銷，並自為裁定如主文第二項所示。
四、據上論斷，應依道路交通案件處理辦法第二十條前段，裁定
    如主文。
中    華    民    國    95    年    11    月    6     日
                      交通法庭  法  官  鄭舜元
以上正本證明與原本無異。
如不服本裁定，應於裁定送達後5日內向本院提出抗告狀 (須附
繕本)。
中    華    民    國    95    年    11    月    9     日
                                書記官  呂雅惠


司法院資訊處製作；財團法人民間司法改革基金會備份。
